最高法院民事判決　　　　　　　　　　　　　　　八十八年度台上字第二○八八號
　　上　訴　人　互助營造股份有限公司
　　法定代理人　林清波
　　訴訟代理人　吳梓生律師
　　　　　　　　劉宗欣律師
　　被 上訴 人　萬芳企業有限公司
　　法定代理人　吳源泰
右當事人間請求給付貨款事件，上訴人對於中華民國八十七年四月二十一日台灣高等
法院第二審更審判決（八十六年度上更(一)字第四九八號），提起上訴，本院判決如左
：
    主  文
原判決廢棄，發回台灣高等法院。
    理  由
本件被上訴人主張：上訴人於民國八十二年十月十二日與伊訂立材料預定合約書，向
伊訂購砂石，經伊運交後，上訴人尚欠八十三年七月份之貨款計新台幣（下同）七百
六十七萬六千一百八十四元未付等情。求為命上訴人如數給付及加付法定遲延利息之
判決（第一審命上訴人給付七百六十七萬六千一百八十四元本息，上訴人僅就超過四
百六十萬五千七百十元本息部分，提起第二審上訴）。
上訴人則以：被上訴人運交之砂石數量短少達四成，應依比例扣減貨款；且其遲延交
貨，依約應按請款金額千分之三計付違約金，伊得以之與系爭貨款抵銷等語，資為抗
辯。
原審維持第一審所為命上訴人給付超過四百六十萬五千七百十元本息部分之判決，駁
回其上訴，係以：被上訴人主張其於八十三年七月間，依約運交砂石予上訴人，貨款
加計營業稅共為七百六十七萬六千一百八十四元，上訴人迄未給付，已據提出計價單
、統一發票、簽收單、物料點驗單為證。該簽收單及物料點驗單之真正，為上訴人所
不爭。依系爭合約第六條第三項約定，被上訴人載運交付砂石時，需會同上訴人工地
有關人員確實在指定地點卸貨驗收。參以證人范陽樓、徐明火、張雙喜、黃士誼證述
各情，足徵上訴人公司於工地現場均派有驗收人員，驗收完成且數量足夠始予簽收，
若有不足，則要求被上訴人補足或更改簽收單所載數量，以符實際載運量。系爭簽收
單、物料點驗單既經上訴人公司驗收人員簽章，且未載保留文義，自難認被上訴人有
短交砂石之情形。證人倪金樹雖證稱：伊曾發見被上訴人運交之砂石確有短少，於八
十三年七月二十四日，司機徐明火駕駛之大卡車載運量僅七‧三三立方米，經伊拍攝
照片云云。但查該證人於八十三年七月間，並未擔任現場驗收人員，其證言係猜測之
詞，與事實不符；且其為上訴人之受僱人，有偏頗上訴人之虞，所證不足採信。上訴
人復未能舉證證明上開照片所攝之卡車其載運量七‧三三立方米係如何計算而得，亦
未具體指出該車所載砂石究係被上訴人提出之簽收單中之何者，該照片且未經被上訴
人簽認，自不能執以遽為被上訴人不利之認定。上訴人復辯稱：被上訴人公司負責人
吳源泰因運交之砂石不足，曾多次欲與伊和解云云，提出上訴人公司職員宋愛珠所具
簽呈為證。惟查上開簽呈係上訴人片面自擬之和解條件，未經被上訴人簽認，被上訴
人既未予同意而與上訴人成立和解，自不能以上訴人內部之作業資料及其副董事長、
職員宋愛珠片面之陳述，認被上訴人已承認有短交砂石情事。上訴人此項抗辯亦非可
採。又被上訴人否認有遲延交付砂石之情形，上訴人未能舉證證明，其抗辯被上訴人
應給付伊違約金云云，自不足取。從而，被上訴人本於買賣關係，請求上訴人給付伊
三百零七萬零四百七十四元及加付法定遲延利息（其餘四百六十萬五千七百十元本息
部分業經第一審判決上訴人敗訴，未據其聲明不服），洵屬正當，應予准許等詞，為
其判斷之基礎。
按證人為不可代替之證據方法，如果確係在場聞見待證事實，而其證述又非虛偽者，
縱令證人與當事人有親屬、親戚或其他利害關係，其證言亦非不可採信。查證人倪金
樹證稱：伊於八十三年七月間，看到被上訴人載運砂石之卡車，約有百分之九十都有
短少，大約少了五分之一；伊於八十三年七月二十四日拍攝之照片，係被上訴人運砂
石予上訴人之卡車剛到工地時所拍攝等語（見原審上字卷三五、三六頁）。參以系爭
照片中之卡車其車斗前後均未滿載（按全車滿載為十立方米），經該證人測量計算其
實際運載量僅七‧三三立方米，短少二‧六七立方米，有照片及計算單可稽（見原審
卷外上證三及上證七）。則該證人就其親歷之事實所為證述，是否毫無足採，尚非無
研求餘地。次查被上訴人公司負責人吳源泰曾因砂石運交量不足，遭上訴人拒付貨款
，而表示願將八十三年七月份之卡車運量按八五折計算結帳，由上訴人公司職員宋愛
珠據此擬具簽呈，上訴人認相差太多，未予同意等情，業經證人宋愛珠證述綦詳，並
有該簽呈可稽（見原審卷三七頁及卷外上證十）。倘若非虛，則上開簽呈自非屬上訴
人公司片面自擬者。原審就此未詳加調查審認，遽以上開理由而為此部分上訴人不利
之判決，殊嫌速斷。上訴論旨，指摘原判決不當，求予廢棄，非無理由。
據上論結，本件上訴為有理由。依民事訴訟法第四百七十七條第一項、第四百七十八
條第一項，判決如主文。
中      華      民      國    八十八    年      九      月     十六     日
                              最高法院民事第四庭
                                  審判長法官  林  奇  福
                                        法官  許  朝  雄
                                        法官  陳  國  禎
                                        法官  李  彥  文
                                        法官  陳  重  瑜
      右正本證明與原本無異
                                              書  記  官
中      華      民      國    八十八    年      九      月     三十     日
